【裁判字號】    88,交易,22
【裁判日期】    890522
【裁判案由】    過失傷害
【裁判全文】
臺灣屏東地方法院刑事判決                          八十八年度交易字第二二號
    公  訴  人  臺灣屏東地方法院檢察署檢察官
    被      告  丁○○
右列被告因過失傷害案件，經檢察官提起公訴（八十七年度偵字第八三○四號），本
院判決如左：
     主  文
丁○○因過失傷害人致重傷，累犯，處有期徒刑壹年。
     事  實
一、丁○○曾因違反麻醉藥品管理條例案件，經臺灣高等法院高雄分院判處有期徒刑
    六月確定，於民國八十四年二月十五日易科罰金執行完畢，猶不知謹慎，明知飲
    酒後不得駕車，仍於八十七年十一月十日下午三時四十分許，駕駛車號ＸＰ─九
    四五三號自用小客車，沿省道台二十七線公路，由屏東縣高樹鄉舊寮村往高樹村
    南向行駛，途經高樹鄉○○村○○路十號前，欲左轉入巷道時，本應注意行駛時
    應注意車前狀況，並隨時採取必要之安全措施；行駛至無號誌而無交通警察指揮
    之交岔路口，同為幹線道，轉彎車應暫停讓直行車先行，且依當時天候良好，視
    線無礙之客觀情形，並無不能注意之情事，於酒醉之生理狀態下（肇事後兩小時
    ，吐氣所含酒精成份測定值達○‧五八ＭＧ／Ｌ），竟疏未注意上開規定，猶貿
    然左轉，適有由甲○○無駕照復未戴安全帽，騎駛車號ＰＨＤ─八一二號重型機
    車附載未戴安全帽之丙○○，同亦未注意車前狀況對向駛來，丁○○閃煞不及，
    其小客車右前保險桿撞擊甲○○所騎機車，致甲○○受有頭部外傷、腦震盪、左
    足裂傷、顱骨底骨骨折併腦挫傷出血、氣管炎、發燒，其後因上開頭部傷害，造
    成腦細胞受損無法恢復，形成疤痕組織，留有頭痛、頭暈及癲癇等永遠存在之後
    遺症；丙○○則受有前額裂傷、前額左頰擦傷多處瘀血、左股骨、左腓骨及左肱
    骨骨折等之傷害。丁○○見狀隨即報警並將傷者送醫急救，於警方未發覺該件肇
    事者前，主動表明其為肇事者，進而接受裁判。
二、案經甲○○之父乙○○代行及丙○○告訴由屏東縣警察局里港分局報請臺灣屏東
    地方法院檢察署檢察官偵查起訴。
     理  由
一、訊據被告丁○○固坦承於前揭時、地駕駛小客車與甲○○騎駛之機車發生車禍，
    致甲○○及丙○○受傷之事實，惟矢口否認有何過失傷害之犯行，辯稱：當時因
    有一輛貨車由伊車前反方向駛過，致伊視線被遮住，沒看到甲○○之機車，而甲○○之機車在該大貨車旁很快就衝過來，才會相撞云云。
二、經查：
（一）前揭犯行，業由甲○○之父乙○○及丙○○指訴綦詳，並有道路交通事故調查
      報告表暨警繪現場圖、車禍現場照片五張附卷可稽。再者，甲○○及丙○○分
      別受有前揭之傷害，有診斷證明書二紙可佐，而甲○○因頭部外傷，造成腦細
      胞受損無法恢復，形成疤痕組織，留有頭痛、頭暈及癲癇等永遠存在之後遺症
      ，據屏東縣同慶醫院函釋明確，復經本院於八十八年十月五日庭訊時，當庭勘
      驗結果：甲○○完全無法交談、對話，眼神呆滯，身體之碰觸始有遲緩之反應
      ，叫喚其名則無反應，堪認其受之傷害，已達重大難治之程度。
（二）按「汽車行駛時，駕駛人應注意車前狀況，並隨時採取必要之安全措施」、「
      行駛至無號誌而無交通警察指揮之交岔路口，未劃分幹、支線或同為幹線道或
      支線道者，轉彎車應暫停讓直行車先行。」、「汽車駕駛人飲酒後其吐氣所含
      酒精成份超過每公升零點二五毫克以上者，不得駕車。」道路交通安全規則第
      九十四條第三項、第一百零二條第一項第二款及第一百十四條第二款分別定有
      明文。又按酒精對中樞神經系統有麻醉作用，將導致人對外界事物狀況之知覺
      減緩及認知功能短暫性缺損，駕駛人對移動景物的追蹤、經強光照射後的視力
      恢復、監視四週之注意等，其反應能力均有降低（參照臺北醫學院附設醫院精
      神科主任蔡尚穎所著「酒精對人體生理與行為之影響」一文）。查被告肇事後
      兩小時，經警檢測其吐氣所含酒精成份高達每公升○‧五八毫克，有酒精測定
      值表一紙可證，遠逾每公升○‧二五毫克之限制，且以當時天候良好，視線無
      礙之客觀情形，並無不能注意之情事，僅稍加注意，即得避免車禍之發生，被
      告竟未能注意以避免，猶貿然左轉，則其係因酒後注意能力降低，終至肇事，
      亦見其已達酒醉之程度。復參酌前開交通法規，堪認被告酒醉駕車，未注意車
      前狀況，且其左轉車輛未讓直行車先行，厥為肇事因素，故被告對本件車禍事
      故之發生有過失已屬顯然。茲甲○○及丙○○既因被告駕車肇事之過失行為而
      受傷，其間即有相當因果關係至明。至甲○○騎駛輕機車未注意車前狀況，同
      有過失，惟無解於被告之過失責任，本件事證明確，犯行洵堪認定，應予依法
      論科。
二、核被告所為，係犯刑法第二百八十四條第一項之過失傷害罪及過失傷害致重傷罪
    。公訴人認被告均係犯同法第二百八十四條第一項之過失傷害罪，未及斟酌被害
    人甲○○所受前揭傷害之程度，起訴法條容有未洽，惟其因駕駛之過失行為傷害
    人之基本事實相同，本院自應予審理，並變更起訴法條。被告一個行為觸犯上開
    二不同之罪名，為想像競合犯，應從一重處斷。被告酒醉駕車，因而致人受傷，
    依法應負刑事責任，應依道路交通管理處罰條例第八十六條第一項規定加重其刑
    。又被告於肇事後，對未發覺之犯罪自首而接受裁判一節，業據其供述：伊叫救
    護車將傷者送醫，並報警處理等語，核與道路交通事故調查報告表，其上報案人
    欄記載者為被告姓名之情相符，堪可採信，應依刑法第六十二條前段規定減輕其
    刑。又查被告曾因違反麻醉藥品管理條例案件，經臺灣高等法院高雄分院判處有
    期徒刑六月確定，於八十四年二月十五日易科罰金執行完畢，所受宣告之刑，以
    已執行論，有臺灣屏東地方法院檢察署刑案資料查註紀錄表及本院刑案被告全國
    前案紀錄表可按，其於受有期徒刑之執行完畢五年內，再犯本件有期徒刑以上之
    罪，為累犯，應依刑法第四十七條規定加重其刑。上開二項加重其刑部分，先遞
    加之，後就自首部分，減輕其刑。爰審酌被告於大量飲酒後，在判斷及反應能力
    均明顯降低之情況下，猶開車上路，對其他交通參與者之安全構成莫大之威脅，
    因而肇事，情節非輕，且其素行不良，於車禍發生後，至今未賠償告訴人等之損
    害，犯後態度欠佳，惟斟酌本件車禍，甲○○與有過失等一切情狀，量處如主文
    所示之刑。
據上論斷，應依刑事訴訟法第二百九十九條第一項前段、第三百條，道路交通管理處
罰條例第八十六條第一項，刑法第二百八十四條第一項、第四十七條、第五十五條、
第六十二條前段，罰金罰鍰提高標準條例第一條前段，判決如主文。
本案經檢察官莊啟勝到庭執行職務。
中      華      民      國      八十九      年    五    月    二十二    日
                                      臺灣屏東地方法院刑事第一庭
                                          法  官    蔡憲德
右正本證明與原本無異。
對於本判決如有不服應於收受送達後十日內向本院提出上訴書狀上訴於台灣高等法院
高雄分院並按他造當事人之人數附具繕本。
                                          書記官   林鴻仁
中      華      民      國      八十九      年     五    月    二十二   日
附錄本案論罪科刑法條
刑法第二百八十四條第一項
因過失傷害人者，處六月以下有期徒刑、拘役或五百元以下罰金，致重傷者，處一
年以下有期徒刑、拘役或五百元以下罰金。


司法院資訊處製作；財團法人民間司法改革基金會備份。
